最高法院刑事判決　　　　　　一○○年度台上字第三○五一號
上　訴　人　楊永豪
選任辯護人　林棋祥律師
上列上訴人因違反毒品危害防制條例案件，不服台灣高等法院高
雄分院中華民國一００年四月七日第二審更審判決（九十九年度
上更(一)字第一一九號，起訴案號：台灣高雄地方法院檢察署九十
五年度偵字第二一五０一號），提起上訴，本院判決如下：
    主  文
原判決關於販賣第二級毒品部分撤銷，發回台灣高等法院高雄分
院。
    理  由
本件原判決認定上訴人楊永豪有其事實欄所載犯行，因而撤銷第
一審關於此部分之科刑判決，改判仍論處上訴人販賣第二級毒品
罪刑（處有期徒刑七年二月），固非無見。
惟查：(一)、有罪之判決書須將認定之犯罪事實詳記於事實欄，然
後於理由內逐一說明其憑以認定之證據，使事實與理由兩相一致
，方為合法。倘事實欄已有及，而理由內未加說明，是為理由
不備，理由已加說明，而事實欄無此記載，則理由失其依據，均
足以構成撤銷之原因。又毒品危害防制條例第四條第一項之販賣
毒品罪，以行為人主觀上有營利之意圖，而販入或賣出毒品，或
二者兼而有之為其構成要件，是行為人主觀上有營利之意圖，則
須於事實欄載明，並於理由欄說明其所憑之依據及認定之理由，
否則其判決即難認適法。原判決事實欄記載「楊永豪意圖營利，
基於販賣第二級毒品甲基安非他命之犯意……販賣價值新台幣（
下同）一千元之第二級毒品甲基安非他命一包予李嘉玲……」等
情（見原判決第一頁倒數第五至一行）；乃理由欄並未明何以
認定上訴人主觀有營利意圖所憑之依據及理由，已有理由不備之
違誤。又原判決雖引用李嘉玲於第一審之證詞，稱：「（問：
妳在警詢、檢察官問妳的時候，妳說一千元是妳前一天與楊永豪
購買安非他命欠的錢，所以要還給他？）因為我去他家，我有吸
食沒有錯，但是我每次去那邊吸食，我也會不好意思，而且那也
是需要花費的，我拿錢給他，是因為我不好意思都白用他的，所
以給他一千元。」、「……就是那次因為施用安非他命都很不好
意思，因為白用他的東西，我那天下班，我領了二千元，就給他
一千元……」等語（見原判決第二頁倒數第八至二行），為上訴
人論罪之基礎。惟觀李嘉玲上開所證，其既因「不好意思白用上
訴人之毒品」，乃交付一千元給上訴人，似係自行「補貼」上訴
人向他人購買毒品所為之花費，而非給付向上訴人購買毒品之對
價。原判決以李嘉玲此部分之陳述作為上訴人販賣毒品之論據，
亦有可議。(二)、沒收為從刑之一種，依主從不可分原則，應附隨
於主刑而同時宣告之；且沒收之物，除應於犯罪事實欄為具體之
記載外，並應於理由內說明其論據，始為合法，否則主文諭知沒
收即難謂有事實之根據。原判決主文雖諭知「扣案行動電話一具
（含門號0000000000號ＳＩＭ卡一張）沒收。」然事
實欄並未記載該支行動電話係上訴人所有，用以供作上訴人販賣
毒品予李嘉玲之聯絡工具等情，致主文宣告失其依據，已有未合
。且理由欄或說明李嘉玲於偵查中固結證稱其係以門號0000
000000號行動電話撥打上訴人之門號最後號碼是０九０號
之行動電話聯絡購買第二級毒品甲基安非他命等情，但參以上訴
人所申請使用之門號0000000000號行動電話，於民國
九十五年八月十四日至十六日與李嘉玲之上開行動電話雖有多次
通聯，但均係由上訴人撥打給李嘉玲，並無李嘉玲撥打上訴人上
開行動電話之紀錄，是李嘉玲此部分證述與事實不符等由（見原
判決第四頁第四至十三行），似認上訴人並未使用上開行動電話
作為販賣毒品之聯絡工具；或明扣案行動電話一具（含門號0
000000000號ＳＩＭ卡一張）為上訴人所有聯絡販賣毒
品所用之物，應依毒品危害防制條例第十九條第一項宣告沒收等
由（見原判決第六頁第四至七行）。前後論述不相一致，亦有理
由矛盾之違誤。上訴意旨指摘原判決此部分違法，尚非全無理由
，應認此部分仍有發回更審之原因。又原判決理由欄不另為無罪
諭知（即原判決第六頁理由欄甲之六）部分，基於審判不可分原
則，應併予發回。
據上論結，應依刑事訴訟法第三百九十七條、第四百零一條，判
決如主文。
中    華    民    國  一○○  年    六    月    九    日
                      最高法院刑事第十一庭
                          審判長法官  賴  忠  星  
                                法官  呂  丹  玉  
                                法官  吳      燦  
                                法官  蔡  名  曜  
                                法官  葉  麗  霞  
本件正本證明與原本無異
                                      書  記  官  
中    華    民    國  一○○  年    六    月   十四   日
                                                      K